【裁判字號】    90,上訴,3335
【裁判日期】    901228
【裁判案由】    毒品危害防制條例
【裁判全文】
臺灣高等法院刑事判決                            九十年度上訴字第三三三五號
    上  訴  人  臺灣臺北地方法院檢察署檢察官
    被      告  丙○○
    指定辯護人  本院甲○辯護人
右上訴人因被告違反毒品危害防制條例案件，不服臺灣臺北地方法院八十九年度訴字
第一○一七號，中華民國九十年八月三十日第一審判決（起訴案號：臺灣臺北地方法
院檢察署八十八年度偵緝字第八八九號），提起上訴，本院判決如左：
    主  文
上訴駁回。
    理  由
一、公訴意旨略以：被告丙○○基於概括犯意，分別於民國八十七年十一月初、十一
    月中旬、十一月底，連續三次以每包新台幣（下同）一千元之價格，販賣安非他
    命給戊○○，前二次約定在台北市南港區電玩店交貨，第三次則約定在台北市○○路三０九號四樓被告與乙○○同居處交貨，由丁○○代為轉交；復於同年十二
    月中旬，在上記租屋處，無償轉讓安非他命供陳光輝及丁○○吸食；於同年月十
    五日，無償轉讓安非他命供乙○○吸食；又於同年月十七日，無償轉讓安非他命
    供乙○○吸食，並無償轉讓安非他命四包（毛重二‧八公克，淨重二公克）供戊○○及販賣安非他命十五包供丁○○吸食，由乙○○代為轉交；並自不詳時間起
    ，在上址持有大麻煙一包（毛重０‧四公克、淨重０‧二公克）、海洛因一包（
    毛重０‧三公克，淨重０‧一公克），藏放於與乙○○同居房間內；嗣於同日十
    六時二十分為警前往上址搜索，在戊○○身上起出安非他命四包（毛重二‧八公
    克，淨重二公克），丁○○房間內起獲安非他命（毛重二五‧八公克，淨重二四
    ‧三公克）、吸食器一個及車號ＱＡＧ三二九號機車鑰匙，並於該機車置物箱內
    起出磅秤一台、分裝袋一大包，在被告與乙○○同居房間內，起出安非他命（毛
    重十‧八公克，淨重十公克）及上開大麻煙一包（毛重０‧四公克、淨重０‧二
    公克）、海洛因一包（毛重０‧三公克，淨重０‧一公克）等物，經在場丁○○
    、陳光輝、戊○○、乙○○供出來源，始悉上情。因認被告涉犯毒品危害防制條
    例第四條第二項、第八條第二項、第十一條第一項、第二項之罪嫌云云。
二、惟按犯罪事實應依證據認定之，無證據不得推定其犯罪事實。又不能證明被告犯
  罪者，應諭知無罪之判決，刑事訴訟法第一百五十四條、第三百零一條第一項分
    別定有明文。又刑事訴訟法上所謂認定犯罪事實之證據，係指足以認定被告確有
    犯罪行為之積極證據而言，該項證據自須適合於被告犯罪事實之認定，始得採為
    斷罪資料；而認定犯罪事實，所憑之證據，雖不以直接證據為限，間接證據亦包
    括在內，然無論直接或間接證據，其為訴訟上之證明，須於通常一般之人均不致
    於有所懷疑，而得確信其為真實之程度者，始得據之為有罪之認定，倘其證明尚
    未達到此一程度，而有合理性懷疑之存在時，即無從為有罪之認定，最高法院著
    有二十九上字第三一０五號、七十六年台上字第四九八六號判例可資參照。
三、公訴人認被告涉有右揭罪嫌，無非係以證人戊○○、丁○○、乙○○等人於警訊
    、偵查時之證詞、被告於檢察官偵訊時所為供述、臺灣臺北地方法院八十八年度
    訴字第五六八號及本院八十八年度上易字第三八０八號判決、法務部調查局鑑定
    通知書、扣案之安非他命、吸食器、機車鑰匙、磅秤、分裝袋、大麻煙、海洛因
    為證為其主要論據。而檢察官上訴意旨又以：(一)被告販賣、轉讓安非他命及持有
    海洛因、大麻之犯罪事實，業據證人戊○○、丁○○及乙○○於警訊及偵訊時證
    述綦詳，雖證人戊○○於原審審理時翻異前詞，改稱並未向被告購買安非他命，
    係向乙○○購買，由被告轉交，乙○○要伊把事情推給被告云云。然查，證人丁○○於原審審理時仍證稱：「在警局時戊○○有跟我說，他是跟乙○○、丙○○
    拿安非他命，寄放在我那邊要交給戊○○的安非他命有一次，那一次是丙○○寄
    放在我那邊要轉交給戊○○的，．．．乙○○與丙○○到我房間來，我偶爾會吸
    一口」等語，明確陳述被告有販賣及轉讓安非他命之犯行，又證人乙○○於原審
    審理時亦稱被告曾請伊吸食安非他命等語，經核證人丁○○及乙○○於原審審理
    時所證述與其等於警訊及偵訊時所證述情節相符，且其等於原審證述之時，被告
    均在場與之對質，其等證述自為可採，詎原審遽以證人戊○○所述乙○○要伊將
    責任推給被告一節，認證人戊○○、丁○○及乙○○於檢警偵訊時所述均係設詞
    誣陷被告，不足採信，而未予審酌證人丁○○及乙○○均仍於原審審理時為不利
    被告之證述，得以作為認定被告犯罪之證據，實有未洽。(二)被告於八十九年六月
    十二日檢察官偵訊時，就檢察官訊之：「是否平常大家互相請來請去？」答稱：
  「東西是乙○○給我的，我也沒帶出門，他們用完了，會打電話問我，有沒有東
    西，我說我沒帶出來，要吸就自己拿去吸」等語，亦坦認曾有轉讓安非他命之犯
    行。惟原審竟認被告所答覆之「要吸就自己拿去吸」所指係乙○○之安非他命，
    而判決被告無罪，實有誤會，蓋被告於該次偵訊時已明確答稱「東西是乙○○給
    我的」，已陳明安非他命係乙○○給予被告，是該安非他命之所有權實已從乙○○移轉為被告所有，因此，被告所轉讓者自係其所有之安非他命，而非乙○○之
    安非他命，是原審判決實有不當等語。
四、被告丙○○雖於本院審理時經合法傳喚未到庭，惟其於本院調查中堅決否認有右
    揭犯行，且於本院及原審調查中辯稱：戊○○是伊之前男友曹逸泰介紹認識的朋
    友，經由戊○○介紹認識乙○○，與乙○○於八十七年十月才一起居住在向丁○○分租之前開被查獲處所，至於陳光輝則沒有印象，因伊當時與戊○○、乙○○
    及丁○○均住在一起，且伊所施用之安非他命，均是向乙○○拿的，才會跟他們
    說要用安非他命，自己去向乙○○拿，伊當時沈迷於打電動玩具，不可能販賣或
    轉讓安非他命，是乙○○在販賣及轉讓毒品，戊○○等四人被警查獲時，伊不在
    ，事後才知此事，扣案之毒品、吸食器、機車鑰匙、磅秤、分裝袋、大麻煙及海
    洛因等物均非伊所有，也沒有吸食過大麻或海洛因等語。經查：
  (一)警方於八十七年十二月十七日下午四時二十分許，至台北市○○路三○九號四樓
    丁○○住處搜索時，係分別：(1)在戊○○身上起出安非他命四包（毛重二‧八公
    克，淨重二公克）；(2)在丁○○房間內起獲安非他命十五包（毛重二五‧八公克
    ，淨重二四‧三公克）、吸食器一個及車牌ＱＡＧ三二九號機車鑰匙，並於該機
    車置物箱內起出磅秤一台、分裝袋一大包；(3)在被告與乙○○同居房間內，起出
    安非他命（毛重十‧八公克，淨重十公克）及大麻煙一包（毛重０‧四公克、淨
    重０‧二公克）、海洛因一包（毛重０‧三公克，淨重０‧一公克）等物，當時
    僅有戊○○、丁○○、乙○○及陳光輝等四人在場，被告並不在場之事實，為證
    人戊○○、丁○○、三仁德於警訊中所不否認（參見八十八年度偵字第六七號偵
    查卷第三頁反面、第六頁反面，八十九年度偵字第一一三一二號偵查卷第三五頁
    ），應認屬實。而該證人戊○○、丁○○、乙○○等三人雖於檢警偵訊時為不利
    於被告丙○○之指證，惟其三人分別自八十六年、八十年及八十年間起，即有違
    反麻醉藥品管理條例等多次毒品前科，此有台灣高等法院檢察署刑案紀錄簡覆表
    附卷可參（參見原審卷(一)第三七至六一頁），且扣案之安非他命、吸食器、機車
    鑰匙、磅秤、分裝袋、大麻煙、海洛因等物，均分別在戊○○身上、丁○○房間
    內、丁○○房間機車鑰匙得開啟之機車置物箱內、被告及乙○○同居之房間內查
    獲，被告當時並不在場，是該三位證人就該等扣案之毒品及吸用工具，均供稱係
    被告所有或持有，甚而供稱該等扣案之物係受被告之託而轉交之物等不利於被告
    之證詞，是否足採，即有可議。
  (二)公訴意旨認被告曾於八十七年十一月間三次販賣安非他命給戊○○，雖以證人戊○○於同年十二月十七日警訊時證稱：「我在八十七年十一月間，還有向丙○○
    購買三次安非他命，每次以新台幣一千元價錢購得壹包安非他命」、「我都是打
    0000000000行動電話與丙○○聯絡，並約在台北市南港區的一家電玩
    店交貨，前二次是在八十七年十一月初與十一月中旬，都是在該電玩店接洽交貨
    ，而第三次是在八十七年十一月底我直接到他住處，由丁○○轉交給我，並說是
    丙○○交代要給我的」、「他們（指丙○○與乙○○）並沒有正當職業，亦無工
    作，他們兩人都是在販賣毒品，以此為生」等語（參見八十八年度偵字第六七號
    偵查卷第四頁反面及第五頁正面）；於同年十二月十八日檢察官偵訊時證稱：「
    以前是向丙○○買的，買過三次，每包一千元，十月初起開始買」、「只有丙○○有叫他（指丁○○）拿給我」等語（參見同上偵查卷第十六頁正面）；於八十
    八年一月二十二日檢察官偵訊時證稱：「有很多次（向丙○○買過安非他命），
    從八十七年十月中旬開始，每公克一千元，之前都是在南港的電玩店交易，也有
    在西藏路三０九號四樓處買過」、「（向丙○○買）有（給現金），我沒欠她」
    等語（參見八十九年度偵字第一一三一二號偵查卷第六十二頁正面）。並以證人
    丁○○於八十七年十二月十七日警訊時證稱：「戊○○常向乙○○及丙○○購買
    安非他命」、「乙○○與丙○○於本（指八十七）年十二月三日起搬到我家後，
    戊○○幾乎天天到家來向他們兩人購買安非他命，有時候有算錢，有時候先欠著
    ，有時他們兩人都外出，還把安非他命寄放在我這裡，要轉交給戊○○」等語（
    參見同上第六七號偵查卷第七頁反面、第八頁正面）等語為據。然查：
  1.證人戊○○於前開警訊時既證稱：其先於八十七年十一月間向被告購買安非他命
    云云，惟於檢察官偵訊時又證稱：其於同年十月間開始向被告購買安非他命云云
    ，兩者已有齟齬；而證人丁○○於前開警訊時復供證：乙○○與被告係於八十七
    年十二月三日起搬到伊住處同居。則證人戊○○前開證稱：伊於八十七年十一月
    或十月間有至被告及乙○○住處，向被告購買安非他命，被告並於同年十一月間
    透過丁○○轉交伊安非他命云云，就時間點而言，被告於八十七年十一月間尚未
    搬至丁○○住處，如何委託同住處之丁○○轉交安非他命？是其等之證述顯有矛
    盾，尚難憑信。
  2.又證人丁○○於八十七年十二月十八日檢察官偵訊時即供稱：「沒有（幫乙○○
    、丙○○賣安非他命）」等語（參見前第六七號偵查卷第十七頁）；於八十八年
    一月二十二日檢察官偵訊時並供證：「我不知道（乙○○、丙○○有無在賣安非
    他命）」、「不知道（戊○○有無向乙○○、丙○○買過安）」等語；「（為何
    在警訊你說常看到戊○○來向丙○○、乙○○買安非他命？）我到警局後，才知
    道原來戊○○是來向他們買安非他命」等語（參見前開第一一三一二號偵查卷第
    六十六至六十七頁）；於八十九年二月二十九日檢察官偵訊時證稱：「戊○○是
    乙○○朋友，他是來找乙○○，我才見過他一、二次面」等語（參見八十八年度
    偵緝字第八八九號卷第四十四頁），是其於警訊及偵查中供證情節相左，且與證
    人戊○○於檢警偵訊時所述情節，相互矛盾，而其所稱：「我到警局後，才知道
    原來戊○○是來向他們買安非他命」等語，益見證人丁○○上開警訊中與證人戊○○之證述，相互附和勾串，無從互為佐證，自難遽為採信。
  3.而證人戊○○於原審八十九年九月十四日調查時，經與被告對質後，結證稱：「
    （有無向被告購買過安非他命？何時購買？）沒有，是在警訊及檢察官偵查中，
    被告沒有被抓到，我與乙○○一起被抓到，乙○○要我把事情都推給被告，這樣
    才可能交保或怎麼樣」、「我在警局應該是說，乙○○沒有賣給我，但在檢察官
    偵訊時，我說乙○○有賣給我，在警局時我沒有看清楚筆錄」、「（八十七年十
    二月十七日警訊時為何說是向乙○○及被告丙○○等二人買？）事情我已不太記
    得了。」、「（八十七年十二月十八日檢察官偵訊時為何說有向丙○○買安非他
    命？）那個時候，也是乙○○叫我推給丙○○。」、「（八十八年一月二十二日
    檢察官偵訊時也是說有向被告丙○○買？）那個時候我主要是要說乙○○，因為
    以前有說向丙○○買，所以我就再重說一次而已。」、「．．那時候我們四個一
    起被抓，丙○○不在，所以乙○○叫我們一起推給丙○○，我們同意，所以才在
    警訊及檢察官偵查時這麼說。」（參見原審卷(一)第本院當日筆錄第七三至七四）
    等語。是證人戊○○於前開警、偵訊為不利於被告之指證時，被告並不在場，無
    從與被告對質並表示意見，而以證人於原審上開經辯論後之供證情節較堪採信。
  4.雖證人丁○○於八十九年二月二十九日檢察官偵訊時證稱：「（他們賣安非他命
    ）沒有（委由我轉交），只是上次開庭戊○○說有我轉交，我才想到，曾有一次
    ，用紙盒裝著，似是丙○○交待我轉交，我並不知紙盒內是什東西」、「（丙○○託我轉交那次）沒有（收錢）」等語（參見八十八年度偵緝字第八八九號偵查
    卷第四十五頁）；於原審調查時證稱：「當時我是不太清楚他們的事，因為在警
    局戊○○有跟我說，他是跟乙○○、丙○○拿安非他命，寄放在我那邊要交給戊○○的安非他命有一次，那一次是丙○○寄放在我那邊要轉交給戊○○的，我不
    知道是販賣用的」、「我沒有說被告販賣，只是他拿給我壹個盒子讓我轉交給戊○○，至於裡頭是否為安非他命我不知道」、「是戊○○說是安非他命，我才知
    道是安非他命」等語（參見原審卷(一)第一九三頁、第二○二頁）。然依證人丁○○所述，其既不知該紙盒所裝者為何物，如何認定即為安非他命？亦不足為被告
    涉嫌販賣安非他命之不利證據。
  5.從而，證人戊○○於警訊、檢察官偵訊時所為不利於被告之指證，既有瑕疵可指
    ，且與證人丁○○前開供證情節相左，復經其到庭與被告對質後，結證稱其前於
    檢警偵訊時所供內容不實，而證人丁○○之供證內容復不足為不利於被告之認定
    ，再該證人戊○○及丁○○於本院調查中亦均否認被告有販賣安非他命予戊○○
    之事實（參見本院卷第七四、七六頁），實難認被告有公訴人所指於八十七年十
    一月間，連續三次販賣安非他命予戊○○之犯行，而堪認定。
  (三)又公訴意旨認被告曾於八十七年十二月中旬轉讓安非他命給陳光輝、丁○○施用
    ，並舉證人丁○○於八十七年十二月十七日警訊時證稱：「丙○○、乙○○一起
    到我房間內吸食安非他命，我與陳光輝偶而亦吸一口」等語（參見同上第六七號
    偵查卷第八頁反面至第九頁正面）；於八十八年一月二十二日檢察官偵訊時證稱
    ：「我只有在十二月中旬有用過一口，是丙○○給我吸的」等語（參見同上第一
    一三一二號偵查卷第六十六頁背面）為據。然查，證人丁○○於前開八十八年一
    月二十二日檢察官偵訊時證稱：「我不知他（指陳光輝）有無吸食（安非他命）
    」等語（參見同上第一一三一二號偵卷第六十七頁）；而於原審調查時復證稱：
    「是有一次他（指被告）跟乙○○一起到我房間，乙○○或是被告拿給我吸的我
    忘記了」、「他（指被告）是有與乙○○拿安非他命一起到我房間請我吸」等語
    （參見原審卷(一)第一九三頁、二○二頁），足見依證人丁○○上開證述，其所能
    確認者，僅係被告與乙○○共同至其房間請其施用安非他命，尚難定該安非他命
    係被告所有，亦不足以證明被告有轉讓安非他命予其施用之犯行，而證人丁○○
    對於陳光輝有無在其房間施用安非他命一節，前後所述不同，亦不足認被告有轉
    讓安非他命給陳光輝施用之犯行。況證人陳光輝於八十七年十二月十七日警訊時
    證稱：「我所吸食之安非他命及海洛因是由一名綽號『眼鏡』免費提供」等語（
    參見同上第一一三一二號偵查卷第一二○頁）；於同年月十八日檢察官偵訊時證
    稱：「（扣案之安非他命是）丁○○的」等語（參見同上第六七號偵查卷第十五
    頁）；於八十九年四月二十八日檢察官偵訊時證稱：「（丙○○）沒有（賣安非
    他命給我）」、「我去丁○○家，他（指丁○○）借我吸用（毒品）」、「我不
    曉得（丙○○有無在賣毒品）」、「我只認識丁○○」、「（你說在丁○○家吸
    用，當時是何人在一起吸？）當時乙○○與丁○○住一起，還有戊○○當日也過
    去一起吸。該女的不在場，我是曾在士林看過該女子一次，她是丙○○。我聽丁○○講，丙○○與『阿德」同居，住在被查獲吸食之址，阿德是乙○○。」等語
    （參見同上第八八九號偵查卷第九十三頁至第九十四頁），是證人陳光輝於檢警
    偵訊中並未指證被告有何販賣或轉讓安非他命之犯行，且供稱其從未與被告一起
    施用安非他命，益見證人丁○○前開所證被告轉讓安他命予其及陳光輝吸用之證
    述，不足採信。且證人陳光輝於原審調查中亦結證稱：伊從未向被告購買過安非
    他命，被告也從未請伊施用安非他命等語（參見原審卷(一)第一五六頁），並結證
    稱：「我跟（被告）從來沒有講過話」、「（八十七年十二月中旬）有吸食安非
    他命，但不是被告提供的」、「大約有（去過丁○○西藏路住處）兩、三次，乙○○是最後一次才看到，每次都是丁○○請的，被告我在屋外見過一次，屋內也
    見過一次，但沒有一起吸」、「是在警察來的時候還在丁○○住處，在客廳時，
    我有聽到乙○○提議，說把事情推給被告，說：『東西都是被告的』跟丁○○他
    們講，戊○○應該也知道吧」、「我記得（安非他命）丁○○說的是乙○○給他
    的，不是被告給他的」等語（參見同上卷一五六至一五八頁），足徵證人戊○○
    、丁○○、乙○○等人於檢警偵訊時所為不利於被告之指證，確係謀議如何設詞
    構陷被告而為，尚難採信。至被告雖於八十九年六月十二日檢察官偵訊時供稱：
    （是否平常大家互相請來請去？）東西是乙○○給我的，我也沒帶出門，他們用
    完了，會打電話問我，有沒有東西，我說我沒帶出來，要吸就自己拿去吸。」等
    語，惟此供述並未表明被告無償提供安非他命予陳光輝、丁○○吸用，且證人乙○○當時與被告同居，被告於本院調查時供稱：東西是乙○○的，要吸都是他們
    自己跟乙○○拿等語，尚稱合理，而堪採信。則被告應無公訴人所指曾於八十七
    年十二月中旬轉讓安非他命給陳光輝、丁○○施用之犯行，當甚明確。
  (四)再公訴意旨認被告曾於八十七年十二月十五日轉讓安非他命給乙○○施用，並以
    證人乙○○於八十八年一月二十二日檢察官偵訊時稱：「我是有看到她（指丙○○）拿（安非他命）給別人，但沒看到拿錢，我不知道她有無賣，她之前也有請
    我吸二次，一次是八十七年十二月十五日．．」等語（參見同上第一一三一二號
    偵查卷第五九頁反面至第六十頁正面）為據。然查，證人乙○○於八十八年一月
    二十二日檢察官偵訊時證稱：「（你是否也住在（台北市○○路）三○九號四樓
    ？）沒有，我那二天正好去找丙○○」等語（參見同上第一一三一二號偵查卷第
    六十頁正面），此不僅與其前於八十七年十二月十七日警訊時稱：「我．．平均
    每兩天去（丁○○家）一次」、「我都隨便住朋友家，我沒有家」（參見同上偵
    查卷第三十五頁反面至第三十六頁正面）；於原審審理時證稱「（與被告同居之
    起迄時間及地點？）已記不太清楚．．．八十八年．．十一月份以後，我除了睡
    在ＰＵＢ外，就是住在丁○○那邊．．．」等語（參見原審卷(一)第一一○頁）相
    較，已見其避重就輕，冀圖撇清彼此關係。且前開證人戊○○、陳光輝於原審審
    理時均證稱：乙○○曾提議將所有責任推給被告等語，已如前述，足徵證人乙○○證言之可信度甚低。況證人乙○○曾因販賣安非他命，經法院判處有期徒刑五
    年四月在案，有卷附台灣士林地方法院八十七年度訴字第二八○號、本院八十八
    年度上訴字第四四八一號、最高法院八十九年台上字第三七○○號判決可稽，並
    如前述，則其施用安非他命又何須被告轉讓？是應證人乙○○於原審及本院調查
    中證稱：「（八十七年十二月十五日被告有無轉讓安非他命給你吸食？）沒有。
    」等語（參見原審卷(一)第一○五頁）、「（究竟被告有無免費提供你使用安非他
    命過？）沒有。」等語（參見本院卷第七九頁），為可採信。尚難認被告有於八
    十七年十二月十五日轉讓安非他命給乙○○施用之犯行，亦甚明確。
  (五)又公訴意旨認警方於八十七年十二月十七日即戊○○、丁○○、乙○○及陳光輝
    等四人被查獲當日，在丁○○房間內被查獲之安非他命十五包、在被告與乙○○
    同居房間內查獲之安非他命（毛重十‧八公克，淨重十公克）及在戊○○身上查
    獲之安非他命四包，係被告分別於該日，販賣予丁○○、轉讓乙○○及轉讓戊○○者。雖以證人戊○○於八十八年一月二十二日檢察官偵訊時稱：「（在丁○○
    房內查獲十五包安非他命）我看丙○○寄放在丁○○那裡，之後丙○○才出去．
    ．」（參見同上第一一三一二號偵查卷第六十一頁反面）；證人乙○○於同年一
    月二十二日檢察官偵訊時稱：「（安非他命）都是丙○○的，戊○○身上的四包
    是當天中午丙○○拿給戊○○的，沒向他拿錢，丁○○房內的罐子內十五包是我
    應丙○○交代交給丁○○的，原是整個鐵罐放在丙○○房間」、「我是有看到她
    （指丙○○）拿（安非他命）給別人，但沒看到拿錢，我不知道她有無賣，她之
    前也有請我吸二次．．．一次就是被查獲當天。我也親眼看她拿給戊○○」等語
    （參見同上偵查卷第五十九頁反面至第六十頁正面）為據。然查：
  1.就在證人丁○○房間內被查獲之安非他命十五包而言。證人丁○○於八十七年十
    二月十七日警訊時即供證：「在我房間內查獲之安非他命十五包及吸食器一個都
    是乙○○所有，而該十五包安非他命是乙○○要轉交給綽號『阿昌』男子的」（
    參見同上第六七號偵查卷第七頁反面）；於八十八年一月二十二日檢察官偵查時
    證述：「（安非他命十五包）是乙○○放的」（參見同上第一一三一二號偵查卷
    第六十五頁）；於八十九年二月二十九日檢察官偵訊時供稱：「（安非他命在我
    房間查到的）東西是乙○○寄放的」等語（參見同上第八八九號偵查卷第四十四
    頁反面）等語；而於原審調查中復證稱：「裝安非他命的鐵罐子（指在其房間內
    扣得之安非他命十五包），是乙○○要出去交給我的，說有人會來拿．．」、「
    ．．鐵罐子是乙○○要我轉交的，與丙○○無關．．」等語（參見原審卷(一)第一
    九三頁）。而證人戊○○於前開檢察官偵訊時雖證稱：「（在丁○○房內查獲十
    五包安非他命）我看丙○○寄放在丁○○那裡，之後丙○○才出去．．」，但緊
    接著證稱：「．．後來我開口向乙○○要安非他命，他從罐子內拿四包給我」等
    語（參見前開第一一三一二號偵查卷第六十一頁反面），是以被告當時既不在場
    ，乙○○竟能做主自行由該鐵罐內取出四包安非他命交給戊○○等情觀之，是否
    可逕認該在丁○○房間內扣案裝於鐵罐內之十五包安非他命為被告所有供販賣之
    毒品，即有可議。況證人乙○○於原審調查時，先證稱：「罐子是被告拿給我的
    ，但我不知道內裝何物」，繼證稱：「（十五包安非他命）被告沒有親自交給我
    ，是打電話跟我講，叫我交給丁○○」，又證稱：「被告電話中要我交給丁○○
    的就是那個鐵罐」，再證稱：「實際上沒有鐵罐這件事，之前的講法是，丁○○
    叫我說的，實際那十五包是在丁○○房間內查到的，不是被告也不是我拿給他的
    ，是丁○○他自己的，他從那裡來我也不知道，我與被告間的通話內容並無被告
    要我把鐵罐交給丁○○這件事」等語（參見原審卷(一)第一○五至一○九頁），再
    參見證人乙○○及丁○○於本院調查中所證丁○○房間內之安非他命係乙○○與
    丁○○合資購買等情（參見本院卷第七九頁），足見丁○○房間內被查獲之安非
    他命十五包，並非被告所有並販賣予丁○○之毒品，應可認定。
  2.就在證人戊○○身上查獲之安非他命四包而言。證人戊○○於八十七年十二月十
    七日警訊時即證稱：「我是以每包新台幣壹仟元的價格向乙○○購買」等語（參
    見同上第六七號偵查卷第四頁）；於同年月十八日檢察官偵查時供證：「向乙○○要的」等語（參見同上第六七號偵查卷第十六頁）；於八十八年一月二十二日
    檢察官偵訊時證稱：「是乙○○拿給我的，我們有口頭說欠著，但沒詳細說多少
    錢」、「．．我開口向乙○○要安非他命，他從罐子內拿四包給我」（參見同上
    第一一三一二號偵查卷第六十一頁）；於原審審理時復證稱：「出事那天被搜出
    的四包是乙○○拿給我的，那天被告不在，不是被告交給我的，那四包是乙○○
    給我的，還沒有付錢，是以後才算錢，但之後被抓了，以後如果乙○○他要錢，
    我會給他錢」等語（參見原審卷(一)第七五頁）。核與證人丁○○於八十七年十二
    月十七日警訊時即供證：「（戊○○）今（十七）日被查獲之四包安非他命，是
    向乙○○購買的」等語（參見同上第六七號偵查卷第七頁反面至第八頁正面）相
    符，且證人乙○○於原審調查中證稱：「（在偵訊時所說親眼看到被告於查獲當
    天有拿安非他命給戊○○，與在本院中所述不同，原因何在？）實際上沒有看到
    ，是當時他們說把它推給被告，這是丁○○提議的，不是我」等語（參見原審卷
    (一)第第一○八至一○九頁），並於本院調查中坦承：戊○○身上所查到之四包安
    非他命，是伊擺在他身上的等語（參見本院卷第七八頁），足認證人戊○○身上
    查獲之安非他命四包係由證人乙○○轉讓交付，應甚明確。而證人乙○○之前檢
    察官偵訊時所為戊○○身上的四包是當天中午丙○○拿給戊○○的云云，應屬卸
    責之詞，委不足採。
  3.就在被告與乙○○同居房間內查獲之安非他命（毛重十‧八公克，淨重十公克）
    而言。公訴人僅以證人乙○○上述偵訊之供述為據。然查，證人乙○○當時與被
    告同居該處，其於檢察官偵訊中所為不利於被告之指證，不可採信，已如上述，
    而其於本院調查中已坦承該處所查扣之安非他命為其所有（參見本院卷第七八頁
    ），尚難認該查扣之安非他命為被告所有，亦甚明確。
  4.綜上所述，尚難認被告有公訴意旨所指被告於八十七年十二月十七日即戊○○、
    丁○○、乙○○及陳光輝等四人被查獲當日，有販賣安非他命予丁○○、轉讓安
    非他命予乙○○及戊○○之犯行。
  (六)公訴意旨認警方於八十七年十二月十七日即戊○○、丁○○、乙○○及陳光輝等
    四人被查獲當日，在被告與乙○○同居房間內查獲之大麻煙及海洛因各一包，認
    係被告所持有之毒品。然查：
  1.證人乙○○於前開八十八年一月二十二日檢察官偵訊時所證情節，係檢察官訊之
    ：「當天警方在丁○○的房間內查到安非他命十五包，在戊○○身上查到四包，
    丙○○房內也查到四包，那些都是誰的？」，證稱：「都是丙○○的，戊○○
    身上的四包是．．．丁○○房內的罐子內十五包是．．．」等語（參見前開第一
    一三一二號偵查卷第五十九頁背面）。足見證人乙○○所證：「都是丙○○的」
    等語（按此證言不足採，已如前述），係指當天扣案之安非他命，並非指該扣案
    之大麻煙或海洛因，公訴人竟據此為被告持有扣案之大麻煙及海洛因之證據，顯
    然有誤，殊不足取。
  2.又被告並無吸用大麻煙、海洛因之毒品紀錄，並為公訴意旨所是認（參見起訴書
    證據並所犯法條欄第一段末三行之記載），並有台灣台北地方法院檢察署書記官
    查詢紀錄表（參見同上第一一三一二號偵查卷第一四五頁）及被告之台灣高等法
    院檢察署刑案紀錄簡覆表在卷（參見原審卷(一)第十三至十五頁）可參，應可認定
    。且證人乙○○於本院調查中已坦承該大麻、海洛因各一包為其所有（參見本院
    卷第七八頁），況被告當天並不在場，尚難單憑其與乙○○同居該處，即遽認在
    該同居處所查獲之大麻煙、海洛因為被告所持有之物。此外，並無證據足認該扣
    案之大麻煙及海洛因各一包，係被告持有之毒品，自應認係證人乙○○持有之毒
    品，堪認屬實。
  (七)另公訴人以被告於八十九年六月二十二日檢察官偵訊時自承：「．．他們用完了
    會打電話問我，有沒有東西？我說我沒帶出來，要吸就自己拿去吸」，並不否認
    自己答應他人自行至其房內取用其所有之毒品等情，為被告涉有販賣及轉讓安非
    他命罪嫌之證據。然此為被告於本院調查時堅詞否認，辯稱：因伊所施用之安非
    他命，均是向乙○○拿的，才會跟他們說要用安非他命，自己去向乙○○拿等語
    。是被告於檢察官八十九年六月二十二日偵訊時，就檢察官問及：「是否平常大
    家互相請來請去？」，承續檢察官之前問題，所指「大家互相請來請去」之物品
    ，係指安非他命，且依被告當日之完整之回答：「東西是乙○○給我的，我也沒
    帶出門，他們用完了，會打電話問我，有沒有東西，我說我沒帶出來，要吸就自
    己拿去吸」等語（參見同上第一一三一二號偵查卷第二十八至二十九頁），已明
    白表示：「東西（指安非他命）是乙○○給我的」，而「要吸就自己拿去吸」之
    東西，依其前後文連貫意思，不僅當然係指「乙○○之安非他命」，而且所答覆
    之「他們」，自不包括乙○○在內，當甚明確，此觀被告於當日檢察官偵訊時供
    稱：「他（指戊○○）沒向我買（安非他命），他是向乙○○買」、「他（指丁○○）是屋主，他沒向我買，他是向乙○○拿，屋主好像叫『苦瓜』，我沒有拿
    過東西給他」、「（有無賣給陳光輝？）我不太記得這個人，沒有（在十二月中
    旬拿安非他命給丁○○），那時（指丁○○等人被查獲時）我不在場，他們如何
    說，我也不清楚，東西都是在他們家，有人來都在苦瓜的房間吸」、「（妳有無
    替乙○○交毒品給人家？）沒有。」、「（有無幫他收錢？）沒有，吸歸吸，我
    不會幫他做這事。」等語（參見同上偵查卷第二九至三○頁）自明。公訴意旨截
    取被告隻字片語，認其「亦不否認自己答應丁○○、戊○○、乙○○、陳光輝等
    ，自行取用毒品等情」云云，有所誤認，且未辯明被告所指「他們」並不包括乙○○在內，進而據此為被告涉有販賣及轉讓安非他命罪嫌之證據，顯然有誤，自
    難採信。
  (八)另台灣台北地方八十八年度訴字第五六八號、本院八十八年度上易字第三八０八
    號判決（參見前開第一一三一二號偵查卷第十二頁至第十九頁、第二十一頁至第
    二十四頁），係另案就證人乙○○有無涉犯販賣安非他命、轉讓安非他命所為之
    判決，僅於該被告及犯罪事實發生判決效力（最高法院著有二十四年上字第一五
    二號判例參照），於本件被告有無涉犯公訴人所指犯行，對本院並無拘束力，併
    此敘明。
  (九)綜上所述，尚難認定被告涉有公訴人所指犯行。此外，復查無其他積極證據足資
    證明被告確有販賣安非他命、轉讓安非他命及持有大麻煙、海洛因之犯行，自屬
    不能證明其犯罪。
五、原審以被告犯罪不能證明，而為無罪之諭知，認事用法並無違誤及不當，檢察官
    仍執前詞提起上訴，並無理由，應予駁回。
六、被告經合法傳喚，無正當之理由不到庭，爰不待其陳述，逕行判決。
據上論斷，應依刑事訴訟法第三百六十八條、第三百七十一條，判決如主文。
本案經檢察官賴俊雄到庭執行職務。
中      華      民      國    九十      年     十二     月    二十八    日
                              臺灣高等法院刑事第二十三庭
                                  審判長法  官  黃  瑞  華
                                        法  官  吳      燦
                                        法  官  雷  雯  華
右正本證明與原本無異。
如不服本判決應於收受送達後十日內向本院提出上訴書狀，其未敘述上訴之理由者並
得於提起上訴後十日內向本院補提理由書（均須按他造當事人之人數附繕本）。
                                        書記官  陳  思  云
中      華      民      國    九十      年     十二     月    二十八    日


司法院資訊處製作；財團法人民間司法改革基金會備份。
